臺灣高等法院民事判決
108年度家上字第384號
上  訴  人  A○1  



訴訟代理人  江曉俊律師
複 代理 人  湯凱立律師
被 上訴 人  A○2  
訴訟代理人  嚴佳宥律師
上列當事人間請求離婚等事件，上訴人對於中華民國108年8月30
日臺灣桃園地方法院第一審判決（107 年度婚字第741 號）提起
上訴，本院於109年9月23日言詞辯論終結，判決如下：
    主  文
上訴駁回。
第二審訴訟費用由上訴人負擔。　　   
　　事實及理由
一、被上訴人主張：兩造於民國88年9 月19日結婚，婚後共同居
    住於桃園市瑞慶路住所，育有未成年子女甲○○（00年0 月0 
    日生）。上訴人於兩造爭吵時動輒對伊丟擲物品、言語羞辱
    威脅、或以危險駕駛方式驚嚇伊，已構成不堪同居之虐待。
    上訴人不支付家中生活費用，反將全部收入用於購買房地產
    ，致兩造均背負高額貸款，壓力沉重，伊曾嘗試與上訴人溝
    通，即遭辱罵，伊只得順從配合辦理；上訴人復不願協助家
    務，107年中因其與女兒使用過之碗盤堆置水槽，對伊發怒
    ，進而與伊冷戰後離家別居至今；上訴人對伊毫不尊重，長
    期分居亦造成夫妻情感淡薄，兩造間有難以維持婚姻之重大
    事由，且上訴人可歸責程度較高等語。爰依民法第1052條第
    1項第3款及同條第2項規定，求為准伊與上訴人離婚之判決
    （原審為被上訴人勝訴判決，並酌定未成年子女權利義務之
    行使負擔由上訴人任之，被上訴人自判決確定之日起至未成
    年子女成年之前一日止，應按月給付未成年子女扶養費新臺
    幣（下同）1萬3,647元。如1期未履行，其後6期視為亦已到
    期。上訴人不服，提起上訴）。答辯聲明：上訴駁回。
二、上訴人則以：兩造常以諷刺、戲謔言語互動，伊並無以言語
    侵害被上訴人人格尊嚴之惡意。伊配合被上訴人空服員職務
    ，轉任教職，父兼母職，對家庭投入甚多；伊貸款購置房地
    產，每月貸款均由伊以租金及薪資繳納，未要求被上訴人負
    擔，亦從未因積欠遭催討，被上訴人過去明知有風險仍同意
    擔任貸款保證人，應對於伊之家庭財務規劃具有共識，不得
    執之作為兩造婚姻破綻之理由。107年中，伊係依被上訴人
    之意暫時搬出，此後仍至學校接送未成年子女，盡力與被上
    訴人溝通，請求原諒，又照顧被上訴人之母親，並免除被上
    訴人之銀行貸款保證人責任，積極改善兩造婚姻關係。兩造
    之婚姻非無可挽回，被上訴人請求離婚並無理由等語，資為
    抗辯。上訴聲明：㈠原判決廢棄。㈡被上訴人在第一審之訴駁
    回。
三、關於離婚部分：
  ㈠按民法第1052條第1項所列舉10款判決離婚事由以外之重大事
    由，難以維持婚姻者，夫妻之一方得請求離婚，但其事由應
    由夫妻之一方負責者，僅他方得請求離婚，同條第2項定有
    明文。關於「難以維持婚姻之重大事由」，其判斷之標準為
    婚姻是否已生破綻而無回復之希望。而婚姻是否已生破綻無
    回復之希望，則應依客觀之標準，即難以維持婚姻之事實，
    是否已達於倘處於同一境況，任何人均將喪失維持婚姻意欲
    之程度而定。倘該重大事由，夫妻雙方均須負責時，應比較
    衡量雙方之有責程度，責任較輕之一方得向責任較重之他方
    請求離婚。
  ㈡查，兩造於88年9 月19日結婚，於同年10月13日結婚登記，
    婚後育有未成年子女甲○○，婚姻關係仍存續中等情，有戶籍
    謄本可憑（見原審卷15至17頁）。次查，於上訴人決策之下
    ，兩造目前名下各有3 戶房地產，以各自名義貸款，被上訴
    人除有自己名下房地產之貸款債務外，曾另就上訴人名下2
    戶房地產擔任貸款連帶保證人（此部分連帶保證責任，甫經
    上訴人於本院審理中清償免除，見本院卷236頁），各戶房
    地產貸款總計金額高達5千餘萬元，每月房貸償還金額合計
    為28萬1,804元，由上訴人以其每月薪資5萬元、兩造名下房
    屋出租之租金、上訴人父母名下房屋出租之租金堪可支應等
    情，為上訴人陳明在卷（見本院卷67至69頁、78至79頁），
    被上訴人主張上訴人此等極端理財方式，具高度風險，致其
    精神壓力沉重，且因上訴人將所有薪資均投入房地產，被上
    訴人須負擔全部家庭生活費用等情，應認有據。再依證人即
    被上訴人胞妹乙○○於原審證述：伊曾親自聽上訴人罵被上訴
    人，當時上訴人要求被上訴人買豬腳，被上訴人沒有買到，
    上訴人就罵被上訴人罵到哭，上訴人很會罵人不帶髒字，例
    如智商很低連國小都不如，伊印象很深刻等語（見原審卷11
    8頁），上訴人並於兩造通訊軟體對話中屢以「妳腦很廢」
    、「豬八戒」等語譏諷被上訴人(見本院卷83、84頁)，參以
    107年中旬某日，上訴人因家中碗盤堆置於水槽出水口，致
    其取水時觸碰油污，又因被上訴人移動上訴人車輛時不慎碰
    撞角柱，即以訊息怒斥被上訴人：「對不起個屁，妳用衛生
    紙要說對不起嗎？打電話給消防隊，妳有聽過要說對不起嗎
    ？」、「我5 ：10起來，就在等妳出門；我可以移車讓妳好
    出去，但我一想到妳的那一套，就知道，我勤勞的沒意思」
    、「在你的習慣裡，我的勤勞是個屁」、「妳堆的那些碗盤
    堆了幾十年」、「妳知不知道，拿水瓶裝水移妳那些碗盤，
    手指都是油的」、「我又不喜歡再拿油手去弄熱水瓶，之間
    我還要再洗一次手」、「我裝水之前已經洗了一遍」、「裝
    個水，我要洗2 遍手」、「妳家的習慣，就是只愛喝水，不
    裝水」等語（見原審卷7、8 頁），兩造因上開事端冷戰，
    上訴人進而時常外宿，自此兩造幾無互動，至108年6月起，
    上訴人更與未成年子女一同遷往新竹與被上訴人分居迄今等
    情，為兩造所不爭執（見本院卷156、157頁），被上訴人主
    張上訴人對其欠缺尊重、動輒譏諷、辱罵、貶抑其人格，致
    其無法否決上訴人上開理財行為，僅得屈從配合等情，亦可
    認為真實。上訴人抗辯兩造習以戲謔口吻對話、理財方式均
    經被上訴人同意、並未造成被上訴人負擔云云，不過係上訴
    人自我中心、過度權威，既未考量被上訴人之意願，自無可
    採。至於上訴人於被上訴人起訴後雖多方釋放善意、期待重
    啟兩造溝通，並積極降低被上訴人之貸款責任風險，惟被上
    訴人多年心結難解，足認兩造婚姻破綻已深，難以彌補。依
    兩造上開客觀情狀，任何人均將喪失維持婚姻之意願，且以
    上訴人之可歸責性較高，依上說明，被上訴人主張兩造婚姻
    關係有難以維持之重大事由，請求准與上訴人離婚，自無不
    合。被上訴人另依民法第1052條第1項第3款請求離婚部分，
    即無審酌之必要，附此敘明。
四、酌定兩造未成年子女親權及扶養費部分：　
　㈠按夫妻離婚者，對於未成年子女權利義務之行使或負擔，依
    協定由一方或雙方共同任之；未為協定或協定不成者，法院
    得依夫妻之一方、主管機關、社會福利機構或其他利害關係
    人之請求或依職權酌定之，民法第1055條第1項定有明文。
    法院為前條裁判時，應依子女之最佳利益，審酌一切情狀，
    參考社工人員之訪視報告，尤應注意下列事項：⑴子女之年
    齡、性別、人數及健康情形。⑵子女之意願及人格發展之需
    要。⑶父母之年齡、職業、品行、健康情形、經濟能力及生
    活狀況。⑷父母保護教養子女之意願及態度。⑸父母子女間或
    未成年子女與其他共同生活之人間之感情狀況。⑹父母之一
    方是否有妨礙他方對未成年子女權利義務行使負擔之行為。
    ⑺各族群之傳統習俗、文化及價值觀，同法第1055條之1亦有
    明定。次按父母對於未成年子女，有保護教養之權利義務；
    父母對於未成年子女之扶養義務，不因結婚經撤銷或離婚而
    受影響，民法第1084條第2項、第1116條之2分別定有明文。
　㈡兩造既經本院判准離婚，本院自得就兩造未成年子女權利義
    務之行使或負擔及扶養費為酌定。本院依未成年子女性別、
    年齡、與上訴人同住於新竹市之事實，參酌桃園市助人專業
    促進協會、社團法人臺灣大心社會福利協會訪視報告之評估
    及建議（見原審卷168至170頁、175至178頁）、前開報告所
    附未成年子女意願保密資料，及行政院主計處公布之106 年
    度新竹市平均每人每月消費支出金額2萬7,293元、兩造職業
    、收入等資料（見原審卷117、154頁），認兩造同意未成年
    子女權利義務之行使負擔由上訴人任之、被上訴人自本判決
    確定之日起至未成年子女成年之前一日止按月給付1萬3,647
    元等情（見本院卷60、236頁），符合未成年子女最佳利益
    ，應可採取。
五、綜上所述，被上訴人依民法第1052條第2項規定，請求准與
    上訴人離婚，應屬有據。原審判決被上訴人勝訴，並酌定未
    成年子女權利義務之行使負擔由上訴人任之，被上訴人自本
    判決確定之日起至未成年子女成年之前一日止按月給付未成
    年子女1萬3,647元，核無違誤。上訴意旨指摘原判決不當，
    求予廢棄改判，為無理由，應駁回其上訴。　
六、本件事證已臻明確，兩造其餘之攻擊或防禦方法及所用之證
    據，經本院斟酌後，認為均不足以影響本判決之結果，爰不
    逐一論列，附此敘明。　　　
七、據上論結，上訴為無理由，依家事事件法第51條、民事訴訟
    法第449條第1項、第78條，判決如主文。　　　　　　　　
中　　華　　民　　國　　109 　年　　10 　月　　21 　　日
　　　　　　　　　家事法庭
                      審判長法  官  蕭胤瑮
                            法  官  許勻睿
                            法  官  袁雪華
正本係照原本作成。
如不服本判決，應於收受送達後20日內向本院提出上訴書狀，其
未表明上訴理由者，應於提出上訴後20日內向本院補提理由書狀
（均須按他造當事人之人數附繕本）上訴時應提出委任律師或具
有律師資格之人之委任狀；委任有律師資格者，另應附具律師資
格證書及釋明委任人與受任人有民事訴訟法第466 條之1第1項但
書或第2項（詳附註）所定關係之釋明文書影本。如委任律師提
起上訴者，應一併繳納上訴審裁判費。
中　　華　　民　　國　　109 　年　　10　　月　　21　　日

  　　　　　　　　　　　　　書記官  蕭英傑
　　　　　　　　　　　　　
附註：
民事訴訟法第466條之1（第1項、第2項）：
對於第二審判決上訴，上訴人應委任律師為訴訟代理人。但上訴
人或其法定代理人具有律師資格者，不在此限。
上訴人之配偶、三親等內之血親、二親等內之姻親，或上訴人為
法人、中央或地方機關時，其所屬專任人員具有律師資格並經法
院認為適當者，亦得為第三審訴訟代理人。